臺灣臺南地方法院臺南簡易庭民事判決
110年度南簡字第835號
原      告  林品尚

被      告  范棏𤳉
上列當事人間請求侵權行為損害賠償事件，原告於刑事訴訟程序
（109年度交簡字第2156號）提起刑事附帶民事訴訟（109年度交
簡附民字第137號），經本院刑事庭移送前來，本院於民國110年
9月23日言詞辯論終結，判決如下：
    主  文
被告應給付原告新臺幣伍萬肆仟參佰陸拾元，及自民國一百零九
年九月十日起至清償日止，按週年利率百分之五計算之利息。
原告其餘之訴駁回。
訴訟費用由被告負擔百分之五，餘由原告負擔。
本判決原告勝訴部分得假執行。但被告如以新臺幣伍萬肆仟參佰
陸拾元為原告預供擔保，得免為假執行。
原告其餘假執行之聲請駁回。
    事實及理由
一、本件原告主張：被告於民國108年5月24日下午2時20分許，
    駕駛車牌號碼0000－00號自用小客車（下稱系爭自用小客車
    ），行經臺南市中西區民族路2段、民族路與萬昌街間交岔
    路口附近停車時，竟疏於注意，貿然將系爭自用小客車停放
    於外側車道（按：原告雖稱之為慢車道，惟因該路段未設快
    慢車道分隔線，應無快、慢車道之劃分，該車道僅係外側車
    道）；適有原告駕駛腳踏自行車（下稱腳踏車），沿外側車
    道駛至前揭處所，因系爭自用小客車妨害其通行而偏左行駛
    ，致與由訴外人陳克合所駕駛、原於原告後方行駛之車牌號
    碼000－0000號營業大客車發生擦撞而人、車倒地，受有左側
    手肘、膝部、小腿挫傷、左手肘遠端肱骨粉碎骨折之傷害。
    本件原告因被告上開行為，受有下列損害：
　　1.醫療費用支出之損害：原告因受前開傷害，自費支出醫療
      費用新臺幣（下同）105,556元，受有醫療費用支出之損
      害105,556元。
　  2.後續醫療費用支出之損害：原告因受前開傷害，日後將實
      施拔除螺釘鋼板手術及雷射除疤治療，預計尚須支出拔除
      螺釘鋼板手術之醫療費用52,328元，及電射除疤治療費用
      90,000元，共計受有後續醫療費用支出之損害142,328元
      。
　　3.營養食品費用支出之損害：原告因受前開傷害，需要購買
      營業食品，共計受有營養食品費用支出之損害80,000元。
　　4.看護費用之損害：原告因受前開傷害，自108年5月31日起
      60日，需人全日看護60日；自實施拔除螺釘鋼板手術之日
      起30日，需人全日看護30日；又看護費用每日以2,200元
      計算，共計受有看護費用之損害198,000元。
　　5.就醫交通費用支出之損害：原告因受前開傷害，需要搭乘
      計程車往返醫院，共計支出就醫交通費用20,000元。
　　6.工作收入損失之損害：原告因受前開傷害，自108年5月25
      日起至108年9月24日止，前後4個月不能工作；經以109年
      之基本工資23,800元計算結果，原告於前揭期間共計受有
      工作收入損失之損害95,200元。
　　7.非財產上之損害：原告因被告前揭行為，受有非財產之損
      害，請求被告賠償非財產上之損害400,000元。
　　為此，爰依民法第184條第1項前段規定，提起本訴等語。並
    聲明：被告應給付原告1,041,084元，及自刑事附帶民事訴
    訟起訴狀繕本送達被告之翌日起至清償日止，按週年利率5%
    計算之利息。　　
二、被告抗辯：原告請求被告賠償之醫療費用中之病房費7,200
    元，並非醫療所必需，請求被告賠償之醫療費用中之特殊材
    料費是否為醫療所必需，亦有疑問。再原告請求之營養食品
    費用、就醫交通費用，亦未提出支出之單據。再高雄榮民總
    醫院109年5月30日就原告所受傷勢，開立之診斷證明書，並
    未記載原告需要專人看護；嗣於10個月後，始由另一名醫師
    開立載有專人照顧2個月之診斷證明書。又原告於前開車禍
    事故前，並無工作，自未受有工作收入損失之損害。另原告
    請求被告賠償之非財產上之損害過高。此外，被告僅為肇事
    次因，經過失相抵結果，被告僅須就損害金額之20%，負賠
    償責任等語。並聲明：原告之訴及假執行之聲請均駁回（按
    ：原告已撤回假執行之聲明，被告所為原告假執行之聲請駁
    回之聲明，應係贅述），如受不利之判決，願供擔保請准宣
    告免為假執行。
三、本件之爭點：
　㈠被告應否負侵權行為損害賠償責任？ 
  ㈡原告於本件訴訟所得請求被告賠償之金額為若干？ 　　
四、得心證之理由：
　㈠被告應否負侵權行為損害賠償責任？ 
　　1.本件原告主張被告於108年5月24日下午2時20分許，駕駛
      系爭自用小客車，行經臺南市中西區民族路2段、民族路
      與萬昌街間交岔路口附近停車時，竟疏於注意，貿然將系
      爭自用小客車停放於外側車道；適有原告駕駛腳踏車，沿
      外側車道駛至前揭處所，因系爭自小客車妨害其通行而偏
      左行駛，致與由陳克合所駕駛、原於原告後方行駛之上開
      營業大客車發生擦撞而人、車倒地，受有前開傷害之事實
      ，為被告於言詞辯論時所不爭執，依民事訴訟法第280條
      第1項規定，視同自認；此外，復有衛生福利部臺南醫院
      （下稱臺南醫院）診斷證明書、高雄榮民總醫院診斷證明
      書、道路交通事故現場圖、道路交通事故調查報告表㈠、㈡
      等影本各1份、現場照片影本4幀在卷可稽〔參見本院109年
      度交簡附民字第137號卷宗（下稱附民卷）第13頁、第17
      頁、本院110年度南簡字第835號卷宗（下稱簡卷）第125
      頁、第127頁、第129頁、第121頁、第123頁〕，原告主張
      之前揭事實，應堪信為真正。
　　2.按汽車臨時停車時，交岔路口10公尺內不得臨時停車，此
      觀諸道路交通安全規則第111條第1項第2款規定自明。查
      ，上開車禍事故發生之地點，乃於臺南市中西區民族路2
      段西向車道內；又臺南市中西區民族路2段西向車道，共
      有2車道，2車道間並未設有快慢車道分隔線，惟內側車道
      設有禁行機慢車標字之標線；而上開車禍事故發生後，原
      告所駕駛腳踏車倒於系爭自用小客車左前方，腳踏車車身
      倒在內、外側車道間之車道線上，車身與臺南市中西區民
      族路2段東向車道鄰上開交岔路口處所設停止線之延伸線
      間之最近距離僅有7公尺，此有現場照片及道路交通事故
      現場圖等影本各1份在卷可按（參見簡卷第123頁下方照片
      至第125頁），足見被告於前揭時日，在前揭處所，停放
      系爭自用小客車，應有於交岔路口10公尺內之禁止臨時停
      車處所停車之情形。又衡諸被告停放系爭自用小客車之地
      點，西向車道僅有2車道，內側車道又設有禁行機慢車標
      字之標線，駕駛人如將自用小客車停放於該處，勢必使得
      原供機慢車通行之外側車道可供通行範圍因此而縮小，增
      加通行外側車道之機慢車相互間發生擦撞之危險，是該處
      自屬顯有妨礙其他人、車通行之處所。準此，被告於前揭
      時日，在前揭處所，停放系爭自用小客車，應亦有在顯有
      妨害人、車通行處所停車之情形。
　　3.按汽車停車時，禁止臨時停車處所不得停車、顯有妨礙其
      他人、車通行處所，不得停車，此觀諸道路交通安全規則
      第112條第1項第1款、第9款規定自明。查，本件被告既考
      領有適當之駕駛執照，有道路交通事故調查報告表㈡影本1
      份在卷可按（參見簡卷第129頁）；上開義務為被告所應
      注意並能注意之義務；又上開車禍事故發生當時天候晴、
      日間自然光線，道路為柏油路面，乾燥無缺陷，亦無任何
      障礙物，視距良好，有道路交通事故調查報告表㈠1份附卷
      足據（參見簡卷第127頁）；依被告之智識、能力等情，
      亦無不能注意之情事，然被告於前揭時日停車，竟疏於注
      意上情，在禁止臨時停車及顯有妨害其他人、車通行處所
      停車，致原告駕駛腳踏車，沿外側車道，駛至前揭處所時
      ，因系爭自小客車妨害其通行而偏左行駛，致與陳克合所
      駕駛、原於原告後方行駛之上開營業大客車發生碰撞，使
      原告因而人、車倒地，受有上開傷害，被告對於上開車禍
      事故之發生，顯有過失，且其過失行為與原告受傷之結果
      間具有相當因果關係甚明。而前開車禍事故，前經臺南地
      檢署囑託臺南市車輛行車事故鑑定委員會（下稱車鑑會）
      鑑定結果，車鑑會認為被告駕駛自用小客車，路口違規停
      車，佔用車道開啟車門，為肇事次因；再經臺南地檢署囑
      託臺南市車輛行車事故鑑定覆議委員會（下稱覆議委員會
      ）鑑定結果，亦同車鑑會之鑑定意見，有鑑定意見書、覆
      議意見書等影本各1份在卷可稽（參見簡卷第131頁至第13
      4頁），均認被告對於上開車禍事故，應有過失。至車鑑
      會及覆議鑑定委員會雖均認被告有佔用車道開啟車門之過
      失。惟查，觀諸卷附翻拍至附近監視器之照片影本4幀（
      參見簡卷第121頁至第123頁），可知原告駕駛腳踏車於被
      告走至系爭自用小客車左側，擬開啟左前車門以前，即已
      駛至系爭自用小客車左前方，自難認被告佔用車道開啟車
      門，與上開車禍事故之發生，有何相當因果關係存在，是
      車鑑會及覆議委員會認為被告就上開車禍事故之發生，有
      佔用車道開啟車門之過失，尚有未洽，上開部分，本院不
      予參酌。另被告因前開車禍事故所涉過失傷害案件，經臺
      南地檢署檢察官於109年7月16日以109年度調偵字第1308
      號、第1312號聲請簡易判決處刑書，聲請簡易判決處刑後
      ；本院已於109年9月24日以109年度交簡字第2156號刑事
      簡易判決判處拘役20日，如易科罰金，以1,000元折算1日
      ；嗣因無人上訴而告確定，此經本院依職權調閱上開刑事
      案件卷宗核閱屬實，亦認被告對於原告所受前揭傷害，應
      有過失，而同此認定。
　　4.按因故意或過失，不法侵害他人權利者，負損害賠償責任
      ；不法侵害他人之身體或健康者，對於被害人因此喪失或
      減少勞動能力或增加生活上之需要時，應負損害賠償責任
      ；不法侵害他人之身體、健康、名譽、自由、信用、隱私
      、貞操，或不法侵害其他人格法益而情節重大者，被害人
      雖非財產上之損害，亦得請求賠償相當之金額，民法第18
      4條第1項前段、第193條第1項、第195條第1項分別定有明
      文。查，被告於前揭時地，因上開過失致原告受傷，乃因
      過失不法侵害原告之身體權，揆之前揭規定，對於原告因
      此所受財產上之損害及非財產上之損害，自應負損害賠償
      責任。
  ㈡原告於本件訴訟所得請求被告賠償之金額為若干？ 　
　　1.茲就原告請求被告賠償之項目及金額，析述如下： 
　　　⑴醫療費用支出之損害：
        ①原告主張曾經自費支出醫療費用105,206元部分之事實
          ，業據其提出與所述相符之臺南醫院門診繳費證明書
          、醫療費用收據影本各1份、高雄榮民總醫院醫療費
          用收據影本8份、文愛診所藥品明細收據影本4份、陽
          明醫美整形外科診所（下稱陽明診所）門診醫療費用
          收據1份為證〔參見本院109年度交簡附民字第137號卷
          宗（下稱附民卷）第15頁、第31頁、第19頁至第25頁
          、第27頁下方、第29頁、簡卷第107頁〕，自堪信為真
          正。至原告主張另自費支出醫療費用350元部分，並
          未提出任何證據以實其說，原告此部分之主張，自不
          足採。　　　　　
　　　　②本院審酌原告當時受傷之情形、就診之日期、臺南醫
          院門診繳費證明書、醫療費用收據、高雄榮民總醫院
          醫療收據、文愛診所藥品明細收據所載收費項目；並
          斟酌高雄榮民總醫院醫師認為原告自費支出之特殊材
          料，即內固定器為鈦合金材質，為醫療所必須，此有
          高雄榮民總醫院110年3月19日高總管字第1103401084
          號函文〔參見本院109年度訴字第1684號卷宗（下稱訴
          卷）第105頁〕，認為原告於臺南醫院、文愛診所所支
          出，及於高雄榮民總醫院所支出、病房費以外之醫療
          費用，共計97,456元，經核應屬必要。　　　　
　　　　②至原告於高雄榮民總醫院支出之病房費7,200元部分，
          原告雖主張因高雄榮民總醫院並無全民健康保險病床
          （下稱健保床），始住其他病房等語；惟查，原告於
          108年5月25日至同年月26日乃入住健保床，並無病房
          費差額，於同年月27日至同年月31日，始入住雙人房
          而需自費支付病房費差額7,200元，此觀諸高雄榮民
          總醫院110年3月19日高總管字第1103401084號函文之
          記載自明（參見訴卷第105頁）；復參以一般醫院於
          病人未換至其他病床或出院以前，不會讓其他病人入
          住同一病床；而高雄榮民總醫院於108年5月25日至同
          年月26日，既有健保床可供原告入住，是否仍會發生
          無健保床可供原告繼續入住之情形，實有可疑；而原
          告復未舉出其他證據以實其說，原告前揭部分之主張
          ，自難採信。另外，原告雖主張因上開車禍事故受傷
          ，於陽明診所支出醫療費用550元；惟查，觀諸原告
          提出之陽明診所門診醫療費用收據上記載之就診日期
          為110年9月10日，距離上開車禍事故發生之日，將近
          2年4月，該門診醫療費用收據上記載之費用是否確係
          因治療前開車禍事故所受之傷害而支出，自非無疑；
          而原告復未能舉出其他證據以實其說，是原告主張因
          上開車禍事故，另於陽明診所自費支出醫療費用550
          元，亦難採憑。　　　　　　
　　　　③從而，原告請求被告賠償之醫療費用於97,456元之範
          圍內，洵屬有據；逾此部分之請求，則屬無據。
　　  ⑵後續醫療費用支出之損害：
　　　　①原告主張因受前開傷害，日後將實施拔除螺釘鋼板手
          術，預計尚須支出掛號費570元部分，為被告於言詞
          辯論時所不爭執，依民事訴訟法第436條第2項，再準
          用同法第280條第1項規定，視同自認；此外，復有榮
          民總醫院醫療費用收費標準1份在卷可按（參見簡卷
          第117頁至第118頁），原告主張之前揭部分事實，自
          堪信為真正。至原告另雖主張因受前開傷害，日後將
          實施拔除螺釘鋼板手術，預計另須支出51,758元。惟
          查，取出螺釘鋼板須住院3至4日，手術及住院部分，
          全民健康保險可以支付，病患無須給付其他費用，此
          參諸卷附榮民總醫院110年8月20日高總管字第110340
          3197號函文、本院臺南簡易庭公務電話紀錄之記載自
          明（參見簡卷第95頁、第97頁），可知原告日後實施
          拔除螺絲鋼板時，應無須給付其他費用。是原告前揭
          部分之主張，自難採信。從而，原告請求被告賠償日
          後實施拔除螺絲鋼板手術時，所須支出之醫療費用於
          570元之範圍內，應屬正當；逾此部分之請求，則非
          正當。
　　　　②原告主張因受上開傷害，日後將實施雷射除疤治療，
          預計尚須支出電射除疤治療費用90,000元之事實，雖
          據其提出陽明診所診斷證明書1份為證（參見簡卷第1
          09頁）。惟查，觀諸原告提出之陽明診所診斷證明書
          ，其日期欄記載110年9月10日，可知該診斷證明書乃
          陽明診所於110年9月10日開立，距離上開車禍事故發
          生之日，將近2年4月，是否確係針對原告因上開車禍
          事故所受疤痕而開立，自非無疑。且本院函詢高雄榮
          民總醫院，原告有無實施疤痕醫美手術之必要？高雄
          榮民總醫院僅函復本院：依個人需求施作醫美手術等
          語，有高雄總民榮民總醫院110年3月19日高總管字第
          1103401084號函之記載自明（參見訴卷第105頁），
          亦難據以認定原告因上開車禍事故所受傷害，實施雷
          射除疤治療，確為醫療上所必要；此外，原告復未舉
          出其他證據以實其說，原告請求被告賠償日後實施除
          疤治療費用支出之損害，亦非正當。
        ③從而，原告請求被告賠償之後續醫療費用，於570元（
          計算式：570＋0＝570）之範圍內，洵屬有據；逾此部
          分之請求，則屬無據。
　　  ⑶營養食品費用支出之損害：原告主張因受前開傷害，需
        要購買營養食品，共計受有營養食品費用支出之損80,0
        00元，惟未提出任何證據以實其說，原告此部分之請求
        ，自屬無據。
　  　⑷看護費用之損害：
　　　　①原告因上開車禍事故，受有前揭傷害，於109年5月31
          日離院，需要專人半日看護2個月；如原告實施拔除
          螺釘鋼板手術，須住院3至4日，螺釘鋼板（按：即內
          固定器）取出後，不需專人看護，此觀諸卷附高雄榮
          民總醫院診斷證明書、110年3月19日高總管字第1103
          401084號、110年8月20日高總管字第1103403197號函
          文之記載自明（參見附民卷第17頁、訴卷第105頁、
          簡卷第113頁、第95頁），堪認原告主張因受前揭傷
          害，自109年5月31日起60日，需要看護半日照顧，應
          堪信為實在；逾此部分之主張，則難採信。
　　　　②至被告雖抗辯：高雄榮民總醫院109年5月30日就原告
          所受傷勢，開立之診斷證明書，並未記載原告需要專
          人看護；嗣於10個月後，始由另一名醫師開立載有專
          人照顧2個月之診斷證明書等語。惟查，病人有無看
          護之需求及其期間，本非診斷證明書必須記載之事項
          ，要難僅因診斷證明書並未記載看護之需求及其期間
          ，即謂病人應無看護之需求，被告以前揭理由，質疑
          原告看護費用之請求，自不足採。
　　　　③原告雖未提出實際支出看護費用之收據，惟原告縱令
          係由其親屬看護照顧，而未實際支付看護費用，因親
          屬代為照顧被害人之起居，固係出於親情，但親屬看
          護所付出之勞力，並非不能評價為金錢，只因兩者身
          分密切而免除支付義務，此種親屬基於身分關係之恩
          惠，自不能加惠於加害人，仍應認被害人受有相當看
          護費用之損害，得向加害人請求賠償。
　　　　④本院審酌臺南市住院病患家事服務業職業工會所屬會
          員照顧病患日班、夜間12小時之看護費用均為1,200
          元，全日班24小時之看護費用為2,200元，住院時與
          在家看護之費用相同，有臺南市住院病患家事服務業
          職業工會109年3月31日南市住工總字第109034號函文
          影本1份在卷足據（參見簡卷第115頁），認為半日看
          護費用應以1,200元為適當。　　　　　
　　　　⑤從而，原告請求被告賠償自108年5月31日起60日之半
          日看護費用72,000元（計算式：60×1,200＝72,000）
          ，應屬正當；逾此部分之請求，則非正當。
　　　⑸交通費用支出之損害：原告主張因受前開傷害，需要搭
        乘計程車往返醫院，共計支出就醫交通費用20,000元之
        事實，雖據其提出乘車收費證明單、計程車乘車證明影
        本各1份為證（參見附民卷第27頁上方）。惟查，原告
        所提出乘車收費證明單，其上記載乘車地點及下車地點
        ，分別為「香格」、「地檢署」，金額為185元；原告
        提出之計程車乘車證明，其上則未記載上、下車之地點
        ，金額為200元，均難據以認定原告因受前開傷害，需
        要搭乘計程車往返醫院，共計支出就醫交通費用20,000
        元。況且，原告並未領有汽、機車駕駛執照，平日乃搭
        乘都會區大眾捷運系統及公車外出，此據原告於本院言
        詞辯論時陳述在卷（參見簡卷第102頁）；再觀諸原告
        受傷之部分，於膝及小腿處，僅為挫傷，有臺南醫院診
        斷證明書1份在卷可按（參見簡卷第13頁），是否對其
        搭乘都會區大眾捷運系統及公車外出有所影響而有搭乘
        計程車往返醫院之必要，亦有可疑。而原告復未能舉出
        其他證據證明確因受前揭傷害，需要搭乘計程車往返醫
        院，並因此而支出就醫交通費用20,000元，是原告請求
        被告賠償因受前開傷害，支出往返醫院之交通費用之損
        害20,000元，即屬無據。
　　　⑹工作收入損失之損害：
　　　　①原告雖主張因上開車禍事故受傷，自108年5月25日起
          至108年9月24日止，前後4個月不能工作等語。惟查
          ，依原告所受之傷勢，須完全休養2個月，不從事任
          何工作；之後，可以從事非勞力工作，直到108年10
          月7日X光檢查顯示完全癒合，可以進行勞力工作，此
          參諸卷附高雄榮民總醫院110年5月20日高總管字第11
          03401948號函文之記載自明（參見訴卷第125頁），
          是原告主張因上開車禍事故，自108年5月25日起至10
          8年7月24日止不能工作之事實，尚堪信為真正。
　　　　②原告雖主張其因受前開傷害不能工作而受有工作收入
          之損失，並提出香港商．世界健身事業有限公司高雄
          分公司（下稱世界健身公司）106年8月員工薪資條、
          106年9月員工薪資明細、107年1月員工薪資明細各1
          份為證（參見訴卷第65頁至第69頁）。惟查，原告提
          出之世界健身公司106年8月員工薪資條、106年9月員
          工薪資明細、107年1月員工薪資明細各1份，雖足以
          證明原告於106年8月、9月及107年1月，曾於世界健
          身公司工作，並領得薪資之事實，惟因原告乃於106
          年1月20日起至107年7月4日止，在世界健身公司工作
          ，有世界健身公司110年8月3日世字第110080300702
          號函文1份在卷可按（參見簡卷第81頁）；自原告於
          世界健身公司離職之日起至上開車禍事故發生之日止
          ，相隔已逾1年4月，且原告於106、107、108年間，
          分別僅有薪資所得252,651元、113,046及50,084元之
          紀錄，有稅務電子閘門財產所得調件明細表1份在卷
          可稽（參見訴卷第31頁至第37頁），則原告於上開車
          禍事故發生前，是否確有工作？如不發生上開車禍事
          故，是否會有工作？是否確因受前開傷害不能工作而
          有工作收入損失之損害，即非無疑；而原告復未能舉
          出其他證據證明確因受有前開傷害不能工作而有工作
          收入損失之損害，原告主張因受前開傷害不能工作而
          受有工作收入損失之損害，自難採信，原告請求被告
          賠償工作收入損失之損害，自屬無據。
　　　⑺非財產上之損害：查，原告因被告前開過失行為，受有 
        前開傷害，於108年5月25日入院高雄榮民總醫院，於同
        年月31日出院，於同年6月10日、6月17日、7月15日、8
        月12日、10月7日於高雄榮民總醫院門診追蹤，有高雄
        榮民總醫院診斷證明書影本1份在卷可按（參見附民卷
        第17頁），其身體及精神受有相當之痛苦，乃屬必然。
　　　　其次，原告為大學畢業，現從事服務業，每月薪資約24
        ,000元，名下並無不動產；被告為五年制專科學校畢業
        ，每月薪資約30,000元，名下有建物1筆、土地5筆，為
        兩造所不爭執，復有本院依職權調取之稅務電子閘門財
        產所得調件明細表2份在卷足憑（參見簡卷第63頁至第6
        6頁、第67頁至第70頁）。本院審酌兩造之職業、教育
        程度、經濟狀況、原告所受傷害之輕重、復原期間之長
        短等情形，認原告請求被告賠償非財產上之損害400,00
        0萬元，尚嫌過高，應核減為150,000元。
　　　2.從而，原告因前開車禍事故所得請求被告賠償之金額，
        於320,026元（計算式：97,456＋570＋0＋72,000＋0＋0＋150
        ,000）之範圍內，洵屬有據；逾此部分之主張，則屬無
        據。
　　3.再按，損害之發生或擴大，被害人與有過失者，法院得減
      輕賠償金額或免除之，民法第217條第1項定有明文。此所
      謂被害人與有過失，只須其行為與加害人之行為，為損害
      之共同原因，而其過失行為並有助成損害之發生或擴大者
      ，即屬相當。上開規定之目的，旨在謀求加害人與被害人
      間之公平，倘被害人於事故之發生或損害之擴大亦有過失
      時，由加害人負全部賠償責任，未免失諸過苛，因賦與法
      院得減輕其賠償金額或免除之職權（最高法院110年度台
      上字第1192號判決參照）。
　　　⑴查，原告駕駛腳踏車倒地之瞬間，腳踏車前半車身已在
        外側車道，此有翻拍自附近監視器之照片影本1幀在卷
        可按（參見簡卷第123頁下方照片），足見原告於前揭
        時地，乃於駕駛上開腳踏車，自外側車道變換而駛至內
        側車道時，與由後方駛來、由陳克合所駕駛上開營業用
        大客車發生擦撞，致發生上開車禍事故。又上開處所內
        側車道，設有禁行機慢車標字之標線，已如前述，足見
        原告於前揭時地，駕駛上開腳踏車時，應有未依禁行機
        慢車標字之標線行駛等情。又原告自前揭處所外側車道
        變換至內側車道時，如能確實禮讓屬於直行車之由陳克
        合所駕駛上開營業用大客車先行，並注意安全之距離，
        確認安全無虞後，再變換車道至內側車道，自可避免上
        開車禍事故之發生，足見原告於前揭時地駕駛腳踏車，
        亦有未讓直行車先行，並應注意安全之距離等情。
　　　⑵按腳踏車為道路交通安全規則所稱之慢車，此觀諸道路
        交通安全規則第6條第1款第1目規定自明。次按，慢車
        行駛之車道，應依標誌或標線之規定行駛；慢車變換車
        道時，應讓直行車先行，並應注意安全之距離，此觀諸
        道路交通安全規則第124條第3項第3款、第4項規定自明
        。
　　　⑶本件原告雖未考領有汽、機車之駕駛執照，此據原告於
        本院言詞辯論時陳述在卷（參見簡卷第102頁），惟上
        開義務仍為原告所應注意並能注意之義務；又上開車禍
        事故發生當時天候晴、日間自然光線，道路為柏油路面
        ，乾燥無缺陷，亦無任何障礙物，視距良好，已如前述
        ；依原告之智識、能力等情，亦無不能注意之情事，然
        原告於前揭時日，駕駛上開腳踏車行經前揭處所時，竟
        疏於注意上情，未依前述標線之規定行駛，且變換車道
        時，未讓屬於直行車之陳克合所駕駛上開營業用大客車
        先行，致與陳克合所駕駛上開營業大客車發生碰撞而人
        、車倒地，受有上開傷害，原告對於前開車禍事故之發
        生，與有過失，且其過失行為與其所受上開傷害之結果
        間，具有相當因果關係甚明。而前開車禍事故，前經臺
        南地檢署囑託車鑑會鑑定結果，車鑑會認為原告騎乘腳
        踏車，左偏行駛未注意安全距離，侵入禁行機慢車道，
        為肇事主因；再經臺南地檢署囑託覆議委員會鑑定結果
        ，亦同車鑑會之鑑定意見，有鑑定意見書、覆議委員會
        覆議意見書影本各1份附卷可佐（參見簡卷第131頁至第
        134頁），均認原告對於上開車禍事故，與有過失。　
        　
　　　⑷本院斟酌原告與被告對於上開車禍事故之過失情節與程
        度，認被告就上開車禍事故之發生，應負40%之過失責
        任，原告應負60%之過失比例。
　　4.經依上開過失比例計算結果，原告所得請求被告賠償之損
      害賠償金額應為128,010元（計算式：320,026 ×40% ≒128
      ,010，小數點以下四捨五入）。 　
　　5.復按，保險人依強制汽車責任保險法規定所為之保險給付
      ，視為被保險人損害賠償金額之一部分；被保險人受賠償
      請求時，得扣除之。此觀諸強制汽車責任保險法第32條之
      規定自明。查，原告業因前開車禍事故所致傷害，向被告
      投保強制汽車責任保險之保險人明台產物保險股份有限公
      司（下稱明台公司）領取強制汽車責任保險之保險給付74
      ,010元，有明台公司109年7月15日明個理字第109313號函
      文1份在卷可參（參見附民卷第53頁），揆之前揭規定，
      上開保險給付自應視為被保險人即被告損害賠償金額之一
      部分，被告受賠償請求時，得扣除之。準此，原告所得請
      求被告賠償之金額，經扣除原告業已領取之前開保險給付
      ，應為54,000元（計算式：128,010－74,010＝54,000）。
　　6.末按，給付無確定期限者，債務人於債權人得請求給付時
      ，經其催告而未為給付，自受催告時起，負遲延責任。其
      經債權人起訴而送達訴狀，或依督促程序送達支付命令，
      或為其他相類之行為者，與催告有同一之效力。遲延之債
      務，以支付金錢為標的者，債權人得請求依法定利率計算
      之遲延利息；應付利息之債務，其利率未經約定，亦無法
      律可據者，週年利率為5%，民法第229條第2項、第233條
      第1項前段及第203條分別定有明文。查，本件被告應為之
      前揭損害賠償給付，並無確定期限，且原告復未能舉證證
      明於起訴前曾向被告請求，惟被告既經原告提起刑事附帶
      民事訴訟而受刑事附帶民事訴訟起訴狀繕本之送達，依民
      法第229條第2項之規定，自應自刑事附帶民事訴訟起訴狀
      繕本送達被告之翌日起，負遲延責任。從而，原告請求被
      告給付刑事附帶民事訴訟起狀繕本送達被告之翌日即109
      年9月10日起，此有本院送達證書1份在卷可稽（參見附民
      第37頁），至清償日止，按週年利率5%計算之遲延利息，
      即屬正當。　
五、綜上所陳，原告依民法第184條第1項前段規定，請求被告給
    付54,000元，及自109年9月10日起至清償日止，按週年利率
    5%計算之利息，為有理由，應予准許。逾此部分之請求，為
    無理由，應予駁回。
六、本件原告勝訴部分，乃法院就民事訴訟法第427條第1項規定
    之訴訟適用簡易程序所為被告敗訴之判決，依民事訴訟法第
    389條第1項第3款之規定，應依職權宣告假執行；另被告陳
    明願供擔保請准免為假執行，經核原告勝訴部分與法律規定
    相符，爰酌定相當之擔保金額宣告之。
七、本件事證已臻明確，兩造其餘攻擊防禦方法，經審酌與本院
    前揭判斷不生影響，均毋庸再予審酌，附此敘明。
八、據上論述，本件原告之訴一部為有理由，一部為無理由，依
    民事訴訟法第436條第2項、第79條、第389條第1項第3款、
    第392條第2項，判決如主文。
中    華    民    國   110    年    10    月    7     日
                  臺灣臺南地方法院臺南簡易庭
                          法  官  伍逸康
以上正本係照原本作成。　　　　　　　　　　　　　
如不服本判決，應於送達後20日內，向本院提出上訴狀並表明上
訴理由，如於本判決宣示後送達前提起上訴者，應於判決送達後
20日內補提上訴理由書（須附繕本）。
中　　華　　民　　國　　110 　年　　10　　月　　7 　　日
　　　　　　　　　　　　　書記官  康紀媛